【裁判字號】    95,訴,2186
【裁判日期】    951110
【裁判案由】    毒品危害防制條例
【裁判全文】
臺灣高雄地方法院刑事判決              95年度訴字第2186號
公  訴  人  臺灣高雄地方法院檢察署檢察官
被      告  乙○○
選任辯護人  陳正達律師
            許惠珠律師
            王丕衍律師
上列被告因毒品危害防制條例案件，經檢察官提起公訴（95年度
偵字第7635、8853、15630號），本院判決如下：
    主  文
乙○○共同運輸第三級毒品，處有期徒刑玖年。扣案之第三級毒
品愷他命貳拾大包（合計毛重壹萬玖仟伍佰玖拾公克，淨重壹萬
玖仟壹佰伍拾玖點貳玖公克，純度百分之捌拾捌點肆，純質淨
重壹萬陸仟玖佰貳拾伍點貳公克）、黑色旅行袋貳只、手機壹
支（含易付卡壹張，其號碼為0000000000）均沒收之
。
    事  實
一、乙○○於民國95年3 月間某日，受高雄地區年籍不詳名為謝
    安順（或稱謝旺霖）之成年男子委託，前往高雄地區某處代
    為接運2 袋裝有第三級毒品愷他命（共20大包，毛重19590
    公克）之黑色旅行袋，謝安順並允諾事成之後將給予乙○○
    每包新台幣（下同）5000元之代價為報酬。乙○○明知愷他
    命為屬毒品危害防制條例第2 條第2 項第3 款所規定之第三
    級毒品，未經許可，不得製造、運輸、販賣，竟與謝安順、
    姓名年籍不詳身穿黑衣之成年男子3 人基於共同運輸第三級
    毒品之犯意聯絡，先由謝安順於同年3 月7 日間某時撥打乙
    ○○所使用0000000000號之行動電話，囑其於同年3 月8 日
    中午，先至苓洲國小附近之牛肉麵店前向2 名姓名年籍不詳
    之成年男子接運上開愷他命後再至自強路、新光路口交付，
    以免洩漏行藏，復於同年3 月8 日中午11時35分許，由該身
    穿黑衣之成年男子以公共電話撥打乙○○所使用0000000000
    號之行動電話，囑其至苓洲國小附近之牛肉麵店前面會面接
    運上開毒品並由乙○○單獨負責運輸上開毒品至自強路、新
    光路口。由乙○○於同年3 月8 日某時許，先將其駕駛所使
    用之車牌號碼8W-9681 號自用小客車停放於謝安順所指定之
    高雄市○○路與新光路口附近之停車場，再於同日下午1 時
    許到該牛肉麵店附近與該身穿黑衣之成年男子會面後，由已
    在苓洲國小等待乙○○之2 名姓名年籍不詳之成年男子攜帶
    2 袋黑色旅行袋，內以塑膠袋裝之第三級毒品愷他命20大包
    （合計毛重19590 公克，淨重19159.29公克，純度88.34%，
    純質淨重16925.32公克），置入一計程車中，該等待乙○○
    之2 名成年男子於交付上開毒品離去後，乙○○與該身穿黑
    衣之成年男子即搭乘該載有2 袋毒品之計程車運輸離去，該
    身穿黑衣之成年男子並於中途下車，交由乙○○單獨搭車運
    輸上開毒品返回其停放車輛之停車場，乙○○並將上開裝有
    愷他命之2 袋黑色旅行袋放於其車輛後座，復開車至新光路
    與自強路口停於路旁停車格，停妥後即徒步前往附近某處咖
    啡店內監視車輛附近之情形，或徒步在附近監看，於等候約
    30分鐘後，在乙○○起身前往其所駕駛之自用小客車，打開
    車門欲駕駛其自用小客車離去時，為法務部調查局南部地區
    機動工作組（下稱南部地區機動工作組）及臺南縣政府警察
    局少年隊所組成專案小組成員當場查獲，並扣得上揭二只2
    袋黑色旅行袋及其內以塑膠袋包裝之第三級毒品愷他命20大
    包、行動電話（0000000000號sim 卡）1 支。
二、案經法務部調查局南部地區機動工作組及臺南縣政府警察局
    移送高雄地方法院檢察署檢察官偵查起訴。
    理  由
壹、證據能力部分：
    被告以外之人於審判外之陳述，雖不符前4 條之規定，而經
    當事人於審判程序同意作為證據，法院審酌該言詞陳述或書
    面陳述作成時之情況，認為適當者，亦得作為證據，刑事訴
    訟法第159 條之5 第1 項定有明文。本件被告及檢察官均對
    本院下列引用證據之證據能力同意作為本案證據使用，本院
    審酌各該證據作成之情況，認為適當，依刑事訴訟法第159
    條之5 第1項得作為證據。
貳、論罪科刑部分：
一、訊據被告乙○○固坦認有於上開時地將2 袋黑色行李袋置於
    車內之事實，惟否認有何運輸毒品犯行，辯稱：伊與謝安順
    約在高雄市吃飯，謝安順因趕不及，告訴伊由友人拿行李來
    ，先放伊車上，伊不知袋內之東西為毒品云云。惟查：
（一）被告於95年3 月8 日下午2 時20分經南部地區機動工作組
      在高雄市○○路○○路交岔口之新光路停車格查獲逮捕，
      扣得其所有號碼0000000000之行動電1 支，並在其停放於
      旁、車牌號碼8W-9681 號自用小客車內查獲2 只黑色旅行
      袋，內以塑膠袋裝有疑似K 他命白色粉末20大包，此有搜
      索扣押筆錄、逮捕通知書、現場查獲照片8 紙在卷可憑（
      見警卷第5 ～8 、18～21頁），又查獲之該20包白色粉末
      ，經氣相層析及質譜分析鑑驗結果，確為含有第三級毒品
      愷他命成分無誤，有法務部調查局95年4 月19日調科壹字
      第9522212040號檢驗通知書在卷可考（見95年度偵字第
      15630 號卷第4 ～9 頁），並有扣案之第三級毒品愷他命
      20大包（總淨重19159.29公克，空包裝總重319. 41 公克
      ，純度88.34 ％）足證（95院總管2748號）。是被告於上
      開查獲時地，持有第三級毒品愷他命2 袋共20包（總淨重
      19159.29公克），應堪認定。
（二）據證人即本案查獲被告之調查局人員丁○○於本院審理時
      證稱：本案係長期監控被告，在監聽過程中，被告曾數次
      在電話中談到錢或借錢之內容，但沒有看到被告有實際借
      貸之行為，且伊因現譯台聽到被告在電話中談及「牛肉麵
      前面那個」，依據長期監控被告行蹤而得知被告會至苓洲
      國小附近之牛肉麵店旁進行毒品之交易，而伊等至現場埋
      伏時，出現2 名男子各提1 個黑色袋子在現場等待，被告
      嗣後到達時，復有身穿黑衣之第3 名男子出現在現場與被
      告碰面，而原在現場等候之該2 名男子與被告2 人會面後
      即將2 個黑色袋子放入1 部計程車內，被告與該身穿黑衣
      之第3 人隨即坐上該計程車，身穿黑衣之男子半途下車，
      被告及2 個黑色袋子則仍將該計程車上，伊等跟隨被告返
      回其車牌號碼8W -9681號車輛停車處，發現並將2 個黑色
      袋子放在該車內，隨即將車開到被告被逮捕時之地點（自
      強路、新光路附近）停車，被告下車後在附近咖啡店朝車
      子看，並走路到附近繞一圈，一直監控自己之車子，於至
      少30分鐘後，被告再度回到車門欲將8W-9681 號車輛開走
      時，伊等因恐毒品跟丟，即上前逮捕被告等語（見本院卷
      第105 ～107 、101 頁）。另據證人即整合本案查緝行動
      之調查局人員甲○○證稱：被告平時並無從事放款業務，
      但於該監聽譯文中出現「看到他們若有人要向你借錢還是
      什麼的」，因而根據多年緝毒經驗，研判被告要進行毒品
      交易、被告於本案中負責接運、運輸毒品之角色等語（見
      本院卷第103 頁），輔以於95年3 月8 日上午11時35分之
      監聽譯文中，有一男子以號碼00-0000000之公共電話撥打
      被告所有號碼0000000000之行動電話談及「你就『牛肉麵
      』的前面那啦！」及「我沒要跟你過去啦！」，復於同日
      中午12時17分與許，由該男子再度撥打被告行動電話談及
      「你過來啦！我在那啦」等情，有該監聽譯文、通訊監察
      書附卷可考（見本院卷第58～60頁），且參以被告於被查
      獲逮捕時，亦無多餘現金被扣押，有上開扣押筆錄附卷可
      憑，足認上開撥打被告行動電話之人即為在牛肉麵店前與
      被告會面之黑衣男子，並以借錢為名義，作為掩飾聯繫運
      輸毒品之犯行無疑。被告雖辯稱該監聽譯文係謝安順所撥
      打，惟被告於偵查中已供稱謝安順是以大陸電話撥打伊之
      手機等語（見7635號偵查卷第26頁），且於本院審理時亦
      稱（查獲當日）謝安順說趕不及與伊見面等語（見本院卷
      第13頁），是謝安順即不可能在台灣之公共電話撥打行動
      電話予被告，甚至與被告一同在苓洲國小出現，故被告辯
      稱上開監聽譯文為伊與謝安順之對話，顯不可採。從而，
      被告與該身穿黑衣之成年男子接受該2 名成年男子交付2
      只裝有第三級毒品愷他命之黑色旅行袋並搭車離去後，即
      已成立運輸第三級毒品愷他命之行為，應堪認定。
（三）被告雖辯稱不知所載運之物為毒品，亦無提及代價等語，
      於本院審理時辯稱如知道是毒品，就會把他丟掉等語。然
      其於警詢時稱謝安順跟伊說人家會拿搖頭丸給伊，謝安順
      跟伊說搖頭丸是舞廳跳舞要用的（亦經本院當庭勘驗警詢
      光碟確認無訛，見本院卷第27頁～29頁），於偵查中復稱
      謝安順要伊接舞廳上用的搖頭丸，一包5000元，共20包，
      共計10萬元等語（見7635號偵查卷第26頁），於本院聲羈
      庭時亦稱伊與謝安順談好每包從中抽取5,000 元為代價等
      語（見本院95年度聲羈字第240 號卷第6 頁），又輔以被
      告於前往苓洲國小接運上開毒品前，復多次與他人通聯聯
      繫，且被告係以「每包」5000元之高價，接運、運輸上開
      2 只黑色行李袋之物，衡以常情，應係已知悉受託運輸物
      品之內容物為違禁物，始能就此簡短之接運過程，獲得高
      價之報酬。是其知悉其內係以塑膠袋包裝之「多包毒品」
      ，亦堪認定，其辯稱不知毒品或無代價等語，顯不可採。
      至被告雖辯稱認其所運輸者為屬於第二級毒品之搖頭丸而
      為法所許，然參以目前搖頭丸與愷他命在舞廳均普遍被持
      以施用，是被告顯係誤認持有、施用搖頭丸為法律所不罰
      ，而故意捏造前述開脫之詞，況其受託運輸之代價非低，
      如係認為合法，何以能獲得10萬元之高報酬為代價，是其
      前開所辯，亦與常情相違，顯不足採。因之，被告受謝安
      順之邀請，而與該身穿黑衣之成年男子明知所載送之物係
      第三級毒品愷他命而共同運輸等情，足資認定。
（四）被告復辯稱沒有前往苓洲國小，亦沒有與黑衣男子一起上
      計程車，自己有開車，為何要叫計程車等語。然查，被告
      與該身穿黑衣之成年男子會面、接運上開毒品、搭乘計程
      車離去及被查獲逮捕之經過，已據證人謝家宏證述綦詳，
      如前所述，況被告與該黑衣年子於當日中午12時18分通話
      結束時，其行動電話基地台之位置尚在高雄市前金區○○
      ○路（大立伊勢丹百貨）附近，於同日下午1 時許依據被
      告之通話紀錄則顯示其在高雄市○○○路656 號、自強三
      路27巷36號（即苓洲國小附近）兩處，有上開通聯紀錄附
      卷可參（見7635號偵查卷第82頁），並佐以證人丁○○於
      本院審理時證述被告將車停放在自強路、新光路而停留之
      30分鐘內，從通聯紀錄看不出被告有無撥打手機或與任何
      人交談等語（見本院卷第107 頁），均足見被告係於當日
      下午1 時許前往苓洲國小附近之牛肉麵店無疑。又被告所
      接運者為2 袋重約20公斤之黑色旅行袋，而其所有之車輛
      係停放於自強路及新光路附近之停車場，復於當日下午2
      時20分許，在自強路及新光路路口之新光路停車格被查獲
      （見上開搜索、扣押筆錄及逮捕通知書），其被逮捕之時
      與前開停留苓洲國小之下午1 時許，已逾1 小時以上，則
      證人丁○○證述被告搭計程車離開至被告停放車輛地點，
      再至遭逮捕之地點附近駐足30分鐘以上之詞，即足採信，
      被告之辯解，顯為卸責之詞，要難採信。故被告有將上開
      2 袋裝有第三級毒品愷他命之旅行袋從苓洲國小附近運輸
      至被查獲、逮捕之地點，洵堪認定。
（五）被告又辯稱家住台東沒有常到高雄，只有買煙時會來高雄
      ，然依其手機號碼0000000000號之通聯紀錄顯示，被告於
      95年2 月起至3 月8 日被查獲止，其發話基地台顯示於高
      雄縣市者，逾20日以上，有該通聯紀錄附卷可參（見95年
      度偵字第7635號卷第42～82頁），其辯稱係偶爾外出高雄
      ，亦不足採。
（六）此外，復有被告所有0000000000之行動電話及SIM 卡、上
      開2 只黑色旅行袋及第三級毒品愷他命20大包扣案可稽。
（七）綜上所述，被告辯解均為卸責之詞，要難採信，本件事證
      明確，被告之犯行足堪認定，應予依法論科。
二、按愷他命為毒品危害防制條例第2 條第2 項第3 款所規定之
    第三級毒品，不得非法運輸、持有之。核被告所為，係犯毒
    品危害防制條例第4 條第3 項之運輸第三級毒品愷他命罪。
    被告將上開毒品自苓洲國小運輸至自強路、新光路附近，顯
    屬運輸既遂，如前所述，是起訴意旨事實欄認被告尚未起運
    ，顯有誤會，然已經公訴人於95年7 月20日具狀補充更正，
    附此敘明。被告與謝安順及穿黑衣之成年男子就上開運輸第
    三級毒品之犯行，有犯意聯絡及行為分擔，應論以共同正犯
    。爰審酌被告犯後否認犯行且數度更改辯詞，毫無悔意，犯
    後態度不佳，且所運輸毒品之數量總淨重19159 .29 公克（
    約20公斤），純度88 .34 ％ ，數量龐大、質量精純，如流
    落市面，嚴重危害國民健康，對於社會所生危害甚大，由被
    告僅以暗語與他人聯繫，即知悉接運毒品之地點及內容，顯
    參與本件運輸毒品之犯行甚深，惡性重大及所運輸者為第三
    級毒品愷他命等一切情狀，量處如主文所示之刑。被告犯本
    件毒品危害防制條例第4 條第3 項之運輸第三級毒品愷他命
    罪之代價10萬元，尚未收取，並無所得，自無從依法予以沒
    收。末扣案第三級毒品愷他命20大包（總淨重19159. 29 公
    克，空包裝總重319. 41 公克，純度88.34 ％），為毒品危
    害防制條例第2 條第2 項第3 款之違禁物，應依刑法第38
    條第1 項第1 款之規定，不問屬於犯人與否，均宣告沒收（
    最高法院95年度台上字第5252號判決、95年度台上字第4358
    號判決意旨參照）。又殘留第三級毒品愷他命之包裝塑膠袋
    與其上殘留之殘留第三級毒品愷他命已無從完全析離，且無
    析離實益，應視同違禁物，一併宣告沒收。又黑色旅行袋（
    2008字樣）1 只殘留第三級毒品愷他命，有高雄醫學大學附
    設中和紀念醫院0000-000檢驗報告附卷可憑（見本院卷第54
    頁），亦應視同違禁物，併宣告沒收。另黑色旅行袋（Zich
    Chie藍色字樣）1 只，並無第三級毒品愷他命陽性反應，有
    上開醫院0000-000檢驗報告在卷可稽（見本院卷第55頁），
    惟此係被告供犯罪所用之物，且為共犯謝安順所有，另扣案
    0000000000之行動電話1 支及SIM 卡1 張為被告供聯繫運輸
    毒品所用，且為被告所有，均經被告供述在卷，且有和信電
    訊股份有限公司函覆在卷可憑（見本院卷第45頁），爰均依
    毒品危害防制條例第19條第1 項之規定，併予宣告沒收。至
    鑑驗耗損之毒品，既已滅失，自無庸再為沒收銷燬之諭知，
    附此敘明。
三、不另為無罪之諭知部分：
    公訴意旨略以：被告乙○○明知謝安順購買第三級毒品愷他
    命，係意圖營利而販賣之用，竟基於幫助販賣第三級毒品之
    犯意，而應允代為販入愷他命，因認牽連涉犯販賣第三級毒
    品罪嫌等語。訊據被告否認有何販賣第三級毒品之犯行。經
    查：證人甲○○於本院審理時證稱：本案被告係擔任接運、
    運輸毒品之角色等語（見本院卷第103 頁），證人丁○○亦
    於本院審理時證述，被告角色只是將東西接到一個點及運送
    予需要之他人，並沒有直接監聽到被告是直接販賣等語（見
    本院卷第111 頁），且證人蔡佳宏亦未證述被告有何將金錢
    交付給該2 名持黑色行李袋之男子之情，另上開監聽譯文亦
    無從認定被告係有應允販入第三級毒品愷他命之情，且依據
    卷內資料亦查無謝安順有何販賣第三級毒品之事實，是尚無
    法以被告運輸第三級毒品愷他命，即進而推斷其有販賣毒品
    之行為。此外，復查無其他事實足以證明其有營利意圖，故
    無法證明被告有販賣第三級毒品之犯行，原應諭知無罪，惟
    公訴意旨認此部分與前開有罪部分有牽連犯之裁判上一罪關
    係，爰不另為無罪之諭知，附此敘明。
據上論斷，應依刑事訴訟法第299 條第1 項前段、毒品危害防制
條例第4 條第3 項、第19條第1 項，刑法第11條前段、第28條、
第38條第1 項第1 款，判決如主文。
本案經檢察官丙○○到庭執行職務。
中    華    民    國    95    年    11    月    10    日
                  刑事第十五庭審判長法  官  唐照明
                                    法  官  洪乙心
                                    法  官  梁淑美
以上正本證明與原本無異。
如不服本判決，應於收受送達後10日內向本院提出上訴書狀。
中    華    民    國    95    年    11    月    10    日
                                    書記官  林麗文
附錄本案論罪法條：
毒品危害防制條例第4條
製造、運輸、販賣第一級毒品者，處死刑或無期徒刑；處無期徒
刑者，得併科新臺幣1 千萬元以下罰金。
製造、運輸、販賣第二級毒品者，處無期徒刑或7 年以上有期徒
刑，得併科新臺幣7 百萬元以下罰金。
製造、運輸、販賣第三級毒品者，處5 年以上有期徒刑，得併科
新臺幣5 百萬元以下罰金。製造、運輸、販賣第四級毒品者，處
3 年以上10年以下有期徒刑，得併科新臺幣3 百萬元以下罰金。
製造、運輸、販賣專供製造或施用毒品之器具者，處1 年以上7
年以下有期徒刑，得併科新臺幣1 百萬元以下罰金。
前五項之未遂犯罰之。


司法院資訊處製作；財團法人民間司法改革基金會備份。
